【裁判字號】    95,訴,1702
【裁判日期】    951130
【裁判案由】    槍砲彈藥刀械管制
【裁判全文】
臺灣板橋地方法院刑事判決              95年度訴字第1702號
公  訴  人  臺灣板橋地方法院檢察署檢察官
被      告  戊○○
                  （現另案於臺灣臺北監獄臺北分監執行中）
指定辯護人  蕭守厚律師
上列被告因違反槍砲彈藥刀械管制條例案件，經檢察官提起公訴
（95年度偵字第11336 號），本院判決如下：
    主  文
戊○○共同未經許可製造可發射子彈具有殺傷力之改造手槍，累
犯，處有期徒刑伍年貳月，併科罰金新台幣伍萬元，罰金如易服
勞役，以新臺幣壹仟元折算壹日，扣案如附表一編號一所示之物
沒收。又未經許可製造子彈，累犯，處有期徒刑壹年貳月，併科
罰金新臺幣壹萬元，罰金如易服勞役，以新臺幣壹仟元折算壹日
，如附表一編號二、三、五、六所示之物均沒收。應執行有期徒
刑陸年月，併科罰金新臺幣陸萬元，罰金如易服勞役，以新臺
幣壹仟元折算壹日，如附表一所示編號一、二、三、五、六所示
之物均沒收。
    事  實
一、戊○○前於民國94年間因違反洗錢防制法案件，經本院以94
    年度簡字第1850號判處有期徒刑4 月確定，並於95年1 月4
    日易科罰金執行完畢（再犯本罪構成累犯），詎其猶不知悔
    改，明知具有殺傷力之槍砲、彈藥，非經中央主管機關許可
    ，不得擅自持有、製造，竟擅自改造手槍、子彈如下：
    (一)戊○○於95年4 月14日在臺北縣板橋市○○路上「好聖地
      模型店」以新台幣（下同）1 萬1 千餘元之價格購買玩具
      手搶1 支（槍管並未貫通），再於同年月21日，與姓名、
      年籍不詳，綽號「小包」之成年男性友人（以下簡稱「小
      包」），共同基於製造可發射子彈具有殺傷力改造手槍之
      犯意聯絡，由「小包」提供已貫通之金屬槍管1 支予戊○
      ○，戊○○旋於同日在其位於臺北縣中和市○○路8 號4
      樓之頂樓加蓋房間內，徒手將前揭玩具手槍之槍管卸下，
      再徒手將「小包」所提供前揭金屬槍管1 支對準卡榫裝上
      該玩具手槍，而與「小包」共同擅自改造具有殺傷力之仿
      貝瑞塔（BERETTA 、92FS型）改造手槍1 支（槍枝管制編
      號：0000000000）。
    (二)戊○○於94年11月、12月間，在臺北縣中和市廟口附近受
      不知情之魏明忠贈與3 顆模型彈（即裝入玩具槍擊發時有
      聲響、但子彈無法射出）；又於95年4 月14日在前揭「好
      聖地模型店」中購買模型彈6 顆；再於95年4 月21日在其
      前揭位於臺北縣中和市○○路8 號4 樓之頂樓加蓋房間內
      完成前揭改造手槍1 支後，另基於改造子彈之犯意，持其
      所有之固定鉗1 支夾住前開模型彈，再以其向林家祥所借
      用之電鑽及鑽頭組將子彈鑽洞，填入火藥，而接續改造如
      附表編號二至五所示有殺傷力之改造子彈9 顆（其中僅8
      顆具有殺傷力；另1 顆無殺傷力，屬製造未遂）而持有之
      。嗣於95年4 月28日17時55分許（起訴書誤載為「95年4
      月15日15時許」，應予更正），在臺北縣中和市○○路8
      號4 樓之頂樓加蓋房間內，為警持搜索票當場查獲如附表
      一、二所示之物，始悉上情。
二、案經臺北縣政府警察局永和分局報請臺灣板橋地方法院檢察
    署檢察官偵查起訴。
    理  由
一、訊據被告戊○○對於上揭與「小包」共同改造具有殺傷力之
    改造手槍；暨其本人自行改造具有殺傷力之子彈等事實全部
    坦承不諱，核與證人林家祥於偵查中證稱：電鑽和鑽頭組是
    我借給被告的，我不知道被告會拿去改造子彈等語；證人魏
    明忠於偵查中證稱：8mm 的子彈是我以前買來裝飾用的，裡
    面沒有火藥，我後來送給被告，我不知被告會拿去改造等語
    相符（見95年度偵字第11336 號偵查卷第62頁）；且有如附
    表一所示等物品扣案可資佐證。又上開如附表一編號一所示
    之改造手槍1 把，及如附表一編號二至四所示之子彈共8 顆
    經送內政部警政署刑事警察局鑑驗結果，認前揭編號一之手
    槍係由仿BERETTA 廠92FS型半自動手槍所製造之槍枝換裝土
    造金屬槍管改造而成之改造手槍，機械性能良好，可供擊發
    適用子彈使用，認具傷殺傷力；而前揭編號二所示之改造子
    彈4 顆，認均係由直徑9.92mm、長度19 .03mm 金 屬彈殼及
    直徑8.90mm金屬彈頭組合而成之土造子彈，經採樣1 顆試射
    ，可擊發，認具殺傷力；編號三所示之改造子彈3 顆，認均
    係由直徑8.87mm、長度18.16mm 金屬彈殼及直徑7.91mm金屬
    彈頭組合而成之土造子彈，經採樣1 顆試射，可擊發，認具
    殺傷力；編號四所示之改造子彈1 顆，認係由口徑5.56mm制
    式步槍彈殼截短加裝直徑8.12mm彈頭改造而成之改造子彈直
    徑經實際試射，可擊發，認具殺傷力等情，業據該局以95年
    5 月12日刑鑑字第0950062687號槍彈鑑定書函明存卷（見95
    年度偵字第11336 號偵查卷第66-70 頁）。自堪認被告前開
    自白應與事實相符，本件事證明確，被告犯行堪以認定。
二、至被告戊○○雖於本院準備程序之初否認犯行，辯稱其自白
    係受警員不當誘導而為云云，惟其前揭所辯核與證人即查獲
    當時在場之被告之母葉林艷真於本院訊問時所證述之情節不
    符（見本院卷第56-58 頁），本院於準備程序中亦分別於95
    年8 月7 日、95年9 月28日準備程序中傳喚查緝本案之員警
    庚○○、丁○○、丙○○、己○○、乙○○及甲○○等六人
    到庭供被告指認對其不當誘導訊問之人，嗣被告始坦承犯行
    ，供認並無警員對其誘導訊問，是本院認被告之自白應係出
    於其自由陳述，自堪採為認定事實之基礎，附此說明。
三、查被告戊○○行為後，刑法業於94年2 月2 日修正公佈，95
    年7 月1 日起施行，其中與本件有關部分之第2 條、第11條
    、第33條、第68條、第47條、第42條第2 項、第51條均業已
    修正。按「行為後法律有變更者，適用行為時之法律，但行
    為後之法律有利於行為人者，適用最有利於行為人之法律」
    ，修正後刑法第2 條第1 項定有明文。此條規定係規範行為
    後法律變更所生新舊法比較適用之準據法，本身尚無新舊法
    比較之問題，於新法施行後，應一律適用新法第2 條第1項
    之規定，為「從舊從輕」之比較；而刑法第11條前段之性質
    同屬刑法總則規定適用於其他刑事特別法之準據法規定，參
    照前揭法理，亦應直接適用新法第11條前段之規定，合先敘
    明。再按本次法律變更，比較時應就罪刑有關之共犯、未遂
    犯、想像競合犯、牽連犯、連續犯、結合犯，以及累犯加重
    、自首減輕暨其他法定加減原因（如身份加減）與加減例等
    一切情形，綜其全部罪刑之結果而為比較（最高法院95年5
    月23日95年度第8 次刑事庭會議決議參照）。茲就本件新舊
    法比較結果敘述如下：
    (一)關於被告累犯之問題，修正前刑法第47條係規定「受有期
      徒刑之執行完畢，或受無期徒或有期徒刑一部之執行而赦
      免後，五年以內再犯有期徒刑以上之罪者，為累犯，加重
      本刑至二分之一」，而修正後之刑法第47條第1 項則規定
      「受徒刑之執行完畢，或一部之執行而赦免後，五年以內
      故意再犯有期徒刑以上之罪者，為累犯，加重本刑至二分
      之一」，因本件被告係屬故意犯罪，故比較適用新舊法之
      結果，輕重並無二致。
    (二)關於被告易服勞役之折算標準，修正前刑法第42條第2 項
      前段規定：「易服勞役以一元以上三元以下折算一日。但
      勞役期間不得逾六個月」，而被告行為時之易服勞役折算
      標準，依95年5 月17日修正公佈前罰金罰鍰提高標準條例
      第2 條前段規定，就其原定數額提高為100 倍折算1 日，
      則本件被告行為時之易服勞役折算標準，應以銀元300 元
      即新臺幣900 元折算1 日。惟修正後之刑法第42條第3 項
      前段規定：「易服勞役以新臺幣一千元、二千元或三千元
      折算一日。但勞役期間不得逾六個月」。比較新舊法之結
      果，以新法較有利於被告。
    (三)就定應執行刑部分，依修正前刑法第51條第5 款規定：「
      宣告多數有期徒刑者，於各刑中之最長期以上，各刑合併
      之刑期以下，定其刑期。但不得逾20年。」；修正後刑法
      第51條第5 款則規定：「宣告多數有期徒刑者，於各刑中
      之最長期以上，各刑合併之刑期以下，定其刑期。但不得
      逾30年。」，惟被告本案刑期顯然不致逾20年，則其適用
      新舊法比較結果，尚無差別。
    (四)就共同正犯之規定部分，修正前刑法第28條規定：「二人
      以上共同實施犯罪之行為者，皆為正犯。」，修正後刑法
      第28條規定：「二人以上共同實行犯罪之行為者，皆為正
      犯。」。修正後刑法第28條規定之共同正犯，基於個人責
      任原則及法治國人權保障，限於直接從事構成犯罪事實之
      行為者（含共謀共同正犯），排除「陰謀共同正犯」及「
      預備共同正犯」之類型，是修正後之共同正犯之可罰性要
      件之範圍業已限縮，應以修正後之規定較有利於行為人，
      惟本件被告係直接從事構成犯罪事實之行為，是修正前後
      之規定對於被告而言，亦無差別。
    (七)綜上比較，因易服勞役折算標準之規定，以新法較有利於
      被告，整體比較之結果，新法對被告應較為有利，依現行
      刑法第2 條第1 項但書之規定，自應適用修正後之刑法處
      斷。又沒收係屬從刑，應附隨於主刑，一體適用修正後刑
      法第38條之規定自明。
四、被告戊○○未經許可製造可發射子彈具有殺傷力之手槍及製
    造有殺傷力之子彈，核其所為，係犯槍砲彈藥刀械管制條例
    第8 條第1 項、第12條第1 項之罪。被告與真實姓名、年籍
    不詳、綽號「小包」之成年男子間，就上開製造可發射子彈
    具有殺傷力之手槍之犯行，有犯意聯絡及行為分擔，均為共
    同正犯。又被告改造前揭有殺傷力之子彈9 顆（其中1 顆無
    殺傷力，屬製造未遂），時、地緊接，顯係接續之一行為，
    應僅論以單一之製造子彈既遂罪，公訴意旨認此部分構成連
    續犯云云，尚有未洽，附此說明。另查被告有如事實欄所示
    之論罪科刑執行前科，有臺灣高等法院被告全國前案紀錄表
    1 份附卷可按，其於受有期徒刑執行完畢後，5 年內再故意
    犯本件有期徒刑以上之罪，為累犯，應依法加重其刑。爰審
    酌被告戊○○犯罪之動機、目的、手段、其製造槍彈對社會
    治安所生危害非輕，但並無證據證明其製造槍彈有作何不法
    犯罪使用，且其犯罪後已坦承犯行，態度良好等一切情狀，
    分別量處如主文所示之刑，並定其應執行刑，併就易科罰金
    部分諭知易服勞役之折算標準，以資懲儆。
五、沒收部分：扣案如附表一編號一至三所示之物，係具有殺傷
    力之槍彈，均屬違禁物，應依刑法第38條第1 項第1 款規定
    均沒收之；另如附表一編號五、六所示之物均為被告所有供
    本件改造子彈所用之物，應依刑法第38條第1 項第2 款規定
    沒收之。至如附表一編號四所示之子彈已試射滅失；附表二
    所示之物，均並非違禁物，亦非屬被告所有供犯本罪所用之
    物，起訴意旨亦求予沒收，均尚有未洽，爰均不諭知沒收，
    附此敘明。
據上論斷，應依刑事訴訟法第299 條第1 項前段，槍砲彈藥刀械
管制條例第8 條第1 項、第12 條第1 項，刑法第11條前段、第2
條第1 項但書，第28條、第47條第1 項、第42條第3 項、第55條
第5 款、第7 款、第38條第1 項第1 款、第2 款，判決如主文。
本案經檢察官張誌洋到庭執行職務。
中    華    民    國    95    年    11    月    30    日
                  刑事第五庭審判長法  官  陳坤地
                                  法  官  李麗珠
                                  法  官  許映鈞
以上正本證明與原本無異。
如不服本判決，應於送達後10日內向本院提出上訴狀（須附繕本
）。
                                  書記官  呂苗澂
中    華    民    國    95    年    11    月    30    日
附表一：
┌──┬──────────┬─────────────┐
│編號│    扣案物品        │     沒收之依據及說明     │
├──┼──────────┼─────────────┤
│ 一 │槍枝管制編號00000000│為違禁物，應依刑法第38條第│
│    │08 號，仿貝瑞塔（BER│1項第1款規定沒收。        │
│    │ETTA）92FS型，具有殺│                          │
│    │傷力之改造手槍一支（│                          │
│    │含彈匣一只）。      │                          │
│    │                    │                          │
├──┼──────────┼─────────────┤
│ 二 │改造子彈五顆（係由直│其中二顆（含製造未遂無殺傷│
│    │徑9.92mm、長度19.03 │力者）均已經試射滅失，不予│
│    │mm金屬彈殼及直徑8.90│沒收。                    │
│    │mm金屬彈頭組合而成之├─────────────┤
│    │土造子彈，其中一顆經│另三顆仍為違禁物，應依刑法│
│    │鑑定無殺傷力，屬製  │第38條第1項第1款規定沒收。│
│    │造未遂）            │                          │
├──┼──────────┼─────────────┤
│ 三 │具有殺傷力之改造子彈│其中一顆已經試射滅失，不予│
│    │三顆（係由直徑8.87mm│沒收。                    │
│    │、長度18.16 mm金屬彈├─────────────┤
│    │殼及直徑7.91mm金屬彈│另三顆仍為違禁物，應依刑法│
│    │頭組合而成          │第38條第1項第1款規定沒收。│
│    │之土造子彈）        │                          │
├──┼──────────┼─────────────┤
│ 四 │由口徑5.56mm制式步槍│已經試射滅失，不予沒收。  │
│    │彈殼截短加裝直徑8.12│                          │
│    │mm彈頭改造而成，具有│                          │
│    │殺傷力之改造子彈1 顆│                          │
│    │。                  │                          │
├──┼──────────┼─────────────┤
│ 五 │固定鉗一支          │為被告所有供改造子彈所用之│
│    │                    │物，應依刑法第38條第1 項第│
│    │                    │2款 規定沒收之。          │
├──┼──────────┼─────────────┤
│ 六 │子彈設計圖一張      │被告雖辯稱僅係畫好玩而已，│
│    │                    │惟依前揭事證以觀，堪認係屬│
│    │                    │被告改造子彈參考之草圖，應│
│    │                    │為被告所有供改造子彈所用之│
│    │                    │物，應依刑法第38條第1 項第│
│    │                    │2 款規定沒收之。          │
└──┴──────────┴─────────────┘
附表二：
┌──┬──────────┬─────────────┐
│編號│   扣案物品         │     不沒收之理由         │
├──┼──────────┼─────────────┤
│ 一 │彈殼十二顆（起訴書係│被告供稱該十二顆彈殼係已擊│
│    │載為「尚未改造完成之│發之道具彈，無法再用以改造│
│    │子彈半成品十二顆」）│子彈，亦無任何積極證據可以│
│    │                    │證明與被告所犯本件改造槍彈│
│    │                    │案件有何關聯，不予沒收。  │
├──┼──────────┼─────────────┤
│ 二 │電鑽一台（含鑽頭組一│係被告用以改造子彈所用之物│
│    │付）                │，惟係林家祥所有，亦非違禁│
│    │                    │物，不予沒收。            │
├──┼──────────┼─────────────┤
│ 三 │鉗子四支、螺絲起子一│係被告修理機車之工具，或被│
│    │組、十字起子一支、挫│告父親所用之工具，並無任何│
│    │刀一把              │積極證據可以證明與被告所犯│
│    │                    │本件改造槍彈案件有何關聯，│
│    │                    │不予沒收。                │
├──┼──────────┼─────────────┤
│ 四 │安非他命二包、吸食器│與本件改造槍彈犯行無關，不│
│    │一個                │予沒收。                  │
└──┴──────────┴─────────────┘
附錄本案所犯法條全文
槍砲彈藥刀械管制條例第8條
未經許可，製造、販賣或運輸鋼筆槍、瓦斯槍、麻醉槍、獵槍、
空氣槍或第4條第1項第1款所定其他可發射金屬或子彈具有殺傷
力之各式槍砲者，處無期徒刑或5年以上有期徒刑，併科新臺幣1
千萬元以下罰金。未經許可，轉讓、出租或出借前項所列槍枝者
處5年以上有期徒刑，併科新臺幣1千萬元以下罰金。
意圖供自己或他人犯罪之用，而犯前二項之罪者，處無期徒刑或
7年以上有期徒刑，併科新臺幣1千萬元以下罰金。
未經許可，持有、寄藏或意圖販賣而陳列第1項所列槍枝者，處3
年以上10年以下有期徒刑，併科新臺幣700萬元以下罰金。
第1 項至第3 項之未遂犯罰之。
槍砲彈藥刀械管制條例第12條
未經許可，製造、販賣或運輸子彈者，處1年以上7年以下有期徒
刑，併科新台幣500萬元以下罰金。
未經許可，轉讓、出租或出借子彈者，處6月以上5年以下有期徒
刑，併科新台幣300萬元以下罰金。
意圖供自己或他人犯罪之用，而犯前二項之罪者，處3年以上10
年以下有期徒刑，併科新台幣700萬元以下罰金。
未經許可，持有、寄藏或意圖販賣而陳列子彈者，處5年以下有
期徒刑，併科新台幣300萬元以下罰金。
第1 項至第3 項之未遂犯罰之。


司法院資訊處製作；財團法人民間司法改革基金會備份。
